臺灣高等法院民事判決
108年度上易字第1151號
上  訴  人  丙○○ 
訴訟代理人  王仕升律師
被上訴人    Ａ女之父  姓名、年籍及住所詳對照表 
訴訟代理人  吳存富律師
            李宜真律師
被上訴人    Ａ女之母  姓名、年籍及住所詳對照表 

上列當事人間請求損害賠償事件，上訴人對於中華民國108年8月
30日臺灣基隆地方法院第一審判決（108年度重訴字第32號），
提起上訴，本院於109年3月4日言詞辯論終結，判決如下：
    主      文
上訴駁回。
第二審訴訟費用由上訴人負擔。
    事實及理由
一、被上訴人主張：伊等係Ａ女（民國00年0月出生）之父母。Ａ
    女於97年至100年間就讀新北市○○區甲國中（校名詳卷），
    上訴人係Ａ女之級任導師，明知Ａ女於100年間為14歲以上未
    滿16歲之女子，竟因Ａ女需住校不適應，以關懷Ａ女為藉口，
    自Ａ女國中三年級下學期即100年初起至同年6月間，多次趁Ａ
    女在校晚自習時，要求Ａ女至其辦公室唸書或幫忙拿東西至
    無人之教室、生物實驗室，或藉口帶Ａ女至宜蘭看病，在上
    訴人之宜蘭住處；親吻Ａ女，將手放入Ａ女之衣褲內撫摸Ａ女
    之胸部、陰部後，再以陰莖插入Ａ女陰道內為性交行為共4次
    ，造成Ａ女身心無可抹滅之傷害。伊等為Ａ女之父母，自幼視
    其為掌上明珠，悉心照顧，面對女兒遭受上述侵害亦痛苦萬
    分，爰依民法第184條第1項前段、第195條第1項、第3項規
    定，請求上訴人給付Ａ女之父、Ａ女之母精神慰撫金各50萬元
    ，及均自起訴狀繕本送達翌日即107年7月18日起至清償日止
    ，按年息百分之五計付利息之判決（原審判決上訴人應如數
    給付被上訴人上開本息，上訴人不服，提起上訴。另被上訴
    人起訴超過上開金額本息之請求，及原審共同原告Ａ女請求
    上訴人給付300萬元本息部分，經原審判決駁回，被上訴人
    及Ａ女未聲明不服，非本院審理範圍）。答辯聲明：上訴駁
    回。
二、上訴人則以：伊否認有被上訴人所主張對Ａ女為性交之侵權
    行為。伊並未侵害被上訴人對Ａ女之親權、監護權或任何基
    於父母子女關係之身分法益，遑論情節重大之情形，被上訴
    人之請求，為無理由。原審判命伊給付被上訴人精神慰撫金
    共100萬元，顯屬過高，應酌減至各10萬元方為妥適云云，
    資為抗辯。上訴聲明：（一）原判決不利於上訴人部分廢棄
    。（二）上開廢棄部分，被上訴人在第一審之訴駁回。
三、查被上訴人主張上訴人原係新北市○○區甲國中之教師，Ａ女
    （00年0月出生）於97年間進入該校國中一年級就讀，上訴
    人擔任Ａ女之級任導師至Ａ女國中畢業。Ａ女於106年間，就上
    訴人自98年至102年間對其（未滿16歲）為猥褻及性交之行
    為提出刑事告訴，經臺灣基隆地方檢察署（下稱基隆地檢署
    ）檢察官以106年度偵字第5466號（下稱偵字第5466號）提
    起公訴，原法院以107年度侵訴字第16號（下稱刑事一審）
    刑事判決認定上訴人4次對於Ａ女為性交，犯對於14歲以上未
    滿16歲之女子為性交罪，共4罪，各處有期徒刑1年2月，應
    執行有期徒刑2年6月；上訴人提起上訴，經本院以108年度
    侵上訴字第135號判決駁回上訴等情，有前開刑事判決及刑
    事案件卷宗可憑（見原審卷11-17、243-249頁，及外放影印
    卷），堪以採信。
四、本件兩造之爭執如下：(一)上訴人有無自100年初起至同年6
    月間，對當時未滿16歲之Ａ女為猥褻及性交行為？(二)被上
    訴人Ａ女之父、母可否請求上訴人給付精神慰撫金？分述如
    下：
（一）關於上訴人有無自100年初起至同年6月間，對當時未滿1 
         6 歲之Ａ女為猥褻及性交行為部分：
    ⒈查Ａ女係00年0月出生，於97年間就讀甲國中一年級，上訴
      人為Ａ女就讀甲國中三年期間之導師等情，業據Ａ女在刑事
      偵查中陳述明確（見基隆地檢署106年度他字第280號〈下
      稱他字第280號〉卷8頁），並有Ａ女之戶籍謄本可參（見原
      審卷113頁）；上訴人亦自承從Ａ女國中一年級起至三年級
      ，伊均擔任Ａ女之級任導師，一般就讀國三之孩子年齡約1
      5、16歲等語（見他字第280號卷20頁），足見上訴人當時
      明知Ａ女係14歲以上未滿16歲之女子。
    ⒉次查上訴人自承於Ａ女就讀國三期間曾對其為親吻、撫摸胸
      部及下體等猥褻行為（見本院卷第107頁）；至其雖否認
      曾於100年1月至同年6月間與Ａ女為性交行為，惟查上訴人
      曾於上開期間與Ａ女在學校之空教室、生物實驗室、其位
      在宜蘭市之住處及其居住之學校員工宿舍，與Ａ女為多次
      猥褻及為性交行為4次，業據Ａ女在刑事偵查及刑事一審案
      件審理中證述甚詳（見他字第280號卷8-10、32-33頁、刑
      事一審卷104-122頁），其前後所述之主要事實均明確、
      一致。參以Ａ女指訴伊與上訴人為猥褻及性交等行為，事
      關自己之名譽，倘無其情，Ａ女應無遲至成年後於106年間
      始任意誣陷上訴人之動機與必要。再查證人即Ａ女之大學
      同學乙○○在檢察官訊問時證稱：Ａ女說第一次是在教室，
      放學，在國二下學期，總共發生五次性行為，上訴人有帶
      Ａ女回去在家中（按在宜蘭）床上發生性行為，還有利用Ａ
      女媽媽的信任，強迫Ａ女性行為；發生地點有教室後方、
      實驗室、圖書館、上訴人原本的家跟上訴人的宿舍；Ａ女
      跟伊講這件事時，很崩潰、大哭也有發抖，很激動、狂哭
      ，大概有4、5次，不只在伊面前，還有在其他人面前（見
      偵字第5466號卷11-12頁）；在刑事一審108年3月6日審理
      時證稱：開庭前，Ａ女看到上訴人之後，她就在法警室崩
      潰；Ａ女每次講到此事都很激動，每次都痛哭失聲，開庭
      前，Ａ女看到上訴人在等候區的時候，就回去法警室，很
      多人在場都看到Ａ女痛哭等語（見刑事一審卷124-129頁）
      ，足見Ａ女對於此事，出現創傷後壓力反應情狀，乙○○所
      述情況，係其目睹觀察而來，應屬可信，足以佐證Ａ女所
      述係其親身經歷之遭遇。參以Ａ女及上訴人分經法務部調
      查局施以測謊鑑定，Ａ女對問題㈠「丙○○是不是曾經把陰莖
      插入妳的陰道裡面？」答：「是」，對問題㈡「丙○○對妳
      性交（陰莖插入陰道）次數（不同天）有沒有超過1次以
      上？」答：「有」，均「無」不實反應；而上訴人對問題
      ㈠「你在那段期間（100年上半年）曾經把陰莖插入Ａ女的
      陰道裡面嗎？」答：「沒有」，對問題㈡「當時（100年上
      半年）你有沒有把陰莖插入Ａ女的陰道裡面？」答：「沒
      有」，均「呈」不實反應，有法務部調查局107年11月9日
      調科參字第10703387560號測謊鑑定書可參（見刑事一審
      卷73-74頁）。另本案曝光後，上訴人曾以通訊軟體傳送
      訊息向Ａ女及其父母致歉（見他字第280號卷12-13、21頁
      ）；上訴人在刑事案偵查中亦承認有撫摸、親吻Ａ女胸部
      及撫摸陰部（見他字第280號卷20頁）；另在接受甲國中
      性別平等教育委員會調查時，承認有撫摸Ａ女身體、陰部
      ；其雖避重就輕辯稱均係Ａ女主動為之，及否認有以性器
      官插入Ａ女陰道，然亦自承其手指頭有短暫放入Ａ女陰道、
      Ａ女有口交其下體、二人之生殖器應有可能碰觸等情，有
      調查報告可參（見他字第280號卷45頁正背面）。堪認被
      上訴人主張上訴人自100年1月至同年6月間，分別在Ａ女就
      讀甲國中之空教室、生物實驗室、上訴人位在宜蘭市之住
      處及其居住之學校員工宿舍，未違反Ａ女之意願，對當時1
      4歲以上未滿16歲之Ａ女為多次猥褻，及為性交行為4次等
      事實，可以採信。至上訴人所辯係Ａ女主動為之一節，不
      論是否屬實，因貞操權保護之法益在於任何人惟有自由意
      思下為猥褻、性交，不受他人不法之干涉；對於未滿16歲
      之男女為猥褻、性交，刑法第227條既定有處罰規定，可
      見現行法制並不承認未滿16歲之男女有同意為猥褻、性交
      之能力，與其猥褻、性交，即屬侵害該等未滿16歲男女之
      貞操權及性自主同意權，Ａ女當時未滿16歲，即無性行為
      之自主同意權，上訴人對其為猥褻或與之性交無論是否出
      於Ａ女之自願，或由何人主導，均無礙於上訴人侵權行為
      之成立。
（二）關於被上訴人Ａ女之父、母請求上訴人給付精神慰撫金部分：
      按因故意或過失，不法侵害他人之權利者，負損害賠償責
      任。不法侵害他人之身體、健康、名譽、自由、信用、隱
      私、貞操，或不法侵害其他人格法益而情節重大者，被害
      人雖非財產上之損害，亦得請求賠償相當之金額。前二項
      規定，於不法侵害他人基於父、母、子、女或配偶關係之
      身分法益而情節重大者，準用之。民法第184條第1項前段
      、第195條第1項前段、第3項分別定有明文。上訴人對於
      未滿16歲之Ａ女為多次猥褻及為4次性交行為，屬侵害Ａ女
      之貞操權及性自主決定權，應成立侵權行為，已如前述（
      見四、（一）、⒉）。又按父母對於未成年子女，有保護
      及教養之權利義務，為民法第1084條第2項所明定。此為
      父母對於未成年子女因親子關係所生之人格法益，即親權
      ；所謂保護係指預防及排除危害，以謀子女身心之安全，
      包括對其日常生活為適當之監督及維護；所謂教養為教導
      養育子女，以謀子女身心之健全成長。故父母對於子女之
      親權受到不法之侵害，即屬基於父、母、子、女關係之人
      格法益受侵害。上訴人於100年初起至同年6月間對於當時
      未滿16歲之Ａ女為多次猥褻及為4次性交行為，所為同時侵
      害Ａ女之父母對於Ａ女前述保護教養之親權，即不法侵害其
      等基於父母子女關係之身分法益，使其等未能達到保護Ａ
      女嗣後身心健全成長之目的，堪認情節重大，Ａ女之父母
      請求上訴人賠償其等精神上所受損害，應屬正當。爰斟酌
      上訴人與Ａ女為猥褻及性交行為時，Ａ女年僅14、15歲，並
      無性自主決定權，而上訴人當時年已47歲，竟對Ａ女為多
      次猥褻及為性交行為4次，所為對Ａ女之身心發展造成不良
      影響之侵害情節，及Ａ女之父母事後得知Ａ女遭上開侵害一
      事所受精神上痛苦，並Ａ女之父為高中畢業，擔任國會助
      理，107年度所得將近120萬元，名下有不動產、股票；Ａ
      女之母為高職畢業，名下有不動產、存款及汽車；上訴人
      為師範大學畢業，曾任教師，現擔任咖啡店店長，每月收
      入約2萬多元，名下有汽車2輛等情，經兩造陳明在卷，並
      有Ａ女父母之綜合所得稅各類所得資料清單、全國財產稅
      總歸戶財產查詢清單，及上訴人之稅務電子閘門財產所得
      調件明細表可參（置原審卷證物袋內）等兩造之身分、地
      位、經濟資力等一切情狀，認Ａ女之父母各得請求上訴人
      給付精神慰撫金50萬元。
五、綜上所述，被上訴人依民法第184條第1項前段、第195條第1
    項前段、第3項規定，請求上訴人給付Ａ女之父、Ａ女之母精
    神慰撫金各50萬元，及均自起訴狀繕本送達翌日即107年7月
    18日起至清償日止，按年息百分之五計付利息，為有理由，
    應予准許。原審就被上訴人上開請求，為上訴人敗訴之判決
    及為假執行之宣告，並無不合；上訴意旨指摘原判決此部分
    不當，求予廢棄改判，為無理由。
六、兩造其餘之攻擊或防禦方法及未經援用之證據，經本院斟酌
    後，認為均不足以影響本判決之結果，無逐一詳予論駁之必
    要。併此敘明。
七、據上論結，本件上訴為無理由，依民事訴訟法第449條第1項
    、第78條，判決如主文。　
中　　華　　民　　國　 109　　年　　4 　　月　　1 　　日
                  民事第二十三庭 
                      審判長法  官  蕭胤瑮
                            法  官  袁雪華
                            法  官  鄭威莉
正本係照原本作成。
不得上訴。
中　　華　　民　　國　 109　　年　　4 　　月　　1 　　日
　　　　　　　　　　　　　  書記官  楊璧華